【裁判字號】    98,台上,7688
【裁判日期】    981217
【裁判案由】    妨害性自主等罪
【裁判全文】
最高法院刑事判決            九十八年度台上字第七六八八號
上  訴  人  台灣高等法院檢察署檢察官
上  訴  人
即  被  告  甲○○
選任辯護人  余西鈞律師
上列上訴人等因被告妨害性自主等罪案件，不服台灣高等法院中
華民國九十六年十月二十五日第二審判決（九十六年度上訴字第
二八一五號，起訴案號：台灣桃園地方法院檢察署九十五年度偵
字第二五一三五號），提起上訴，本院判決如下：
    主  文
上訴駁回。
    理  由
按刑事訴訟法第三百七十七條規定：上訴於第三審法院，非以判
決違背法令為理由，不得為之；是提起第三審上訴，應以原判決
違背法令為理由，係屬法定要件。如果上訴理由書狀並未依據卷
內訴訟資料，具體指摘原判決不適用何種法則或如何適用不當，
或所指摘原判決違法情事，顯與法律規定得為第三審上訴理由之
違法情形不相適合時，均應認其上訴為違背法律上之程式，予以
駁回。本件檢察官上訴意旨略以：上訴人即被告（下稱被告）甲
○○於原審辯稱：伊未觸及被害人Ａ女（未滿十四歲，年籍姓名
詳卷）身體重要部分，所為應僅止於性騷擾程度云云，並否認民
國九十五年十月中旬某日凌晨三時許（即原判決事實欄一(四)）有
脫被害人Ａ女褲子，亦不知被害人Ａ女為未滿十四歲之女子。乃
原判決於量刑時，卻論述「姑念被告坦承犯行…就被告所犯五罪
各輕判有期徒刑三年」，顯有判決理由矛盾之違誤等語。被告上
訴意旨略以：(一)被害人Ａ女於偵查中曾指陳被告於九十五年八月
間進來幫我洗澡，並沒有用手指頭插進去我陰道內，是用整隻手
洗我的外陰部等語；乃原判決對此部分未予審認，有已受請求之
事項未予判決之違背法令。(二)如原判決事實欄（下稱事實欄）一
(一)部分，被害人Ａ女僅稱被告有摸伊大腿，沒有再碰伊身上其他
地方等情。是被告此部分所為是否構成妨害性自主罪，已有可疑
。況被害人Ａ女指訴被告觸摸大腿之情形復與原判決認定之事實
不同，亦有判決理由矛盾之違誤。(三)如事實欄一(二)部分，被告所
為並未達於強制猥褻之犯行，其行為要屬未遂，原判決論以強制
猥褻既遂，有適用法則不當之違誤。(四)如事實欄一(三)部分，被告
所為與刑法第二百二十四條之構成要件不符，原判決論以強制猥
褻罪，亦有適用法則不當之違誤。(五)如事實欄一(四)部分，被害人
Ａ女已明白指稱：被告手沒有伸進伊陰道中。是被告行為究係猥
褻或另有其他犯意，原審未詳予調查，有調查未盡之違誤。(六)被
害人Ａ女之指訴有瑕疵，原判決未予究明，遽予論處被告對於未
滿十四歲之女子，以違反其意願之方法而為猥褻之行為罪刑，難
認適法等語。惟查：本件原判決維持第一審論處被告對於未滿十
四歲之女子，以違反其意願之方法而為猥褻之行為罪刑共五罪，
駁回檢察官及被告在第二審之上訴；係依憑(一)被告於警詢供稱：
伊知悉被害人Ａ女十三歲，為未滿十四歲之女子；伊曾用手撫摸
Ａ女陰部、胸部；於檢察官偵查中供陳：伊曾撫摸Ａ女大腿、陰
部及臀部等情。(二)證人即被害人Ａ女於警詢中證稱：「他（指被
告）用手來回在我的胸部、臀部、陰部的外側撫摸，我因為在睡
覺，所以沒有抗拒，而且我也不敢（抗拒），就怕吵醒媽媽和妹
妹；因為我在睡覺，當我有意識時，立刻自床上爬起來，他便趕
快離開了，所以我不是願意的；發生第三次性侵害時，我有跑出
房間至客廳，被告有說要給我錢，先說給我新台幣（下同）一千
元，看我能讓他多快樂，我說我不懂他的意思，他說：就是讓我
摸你的胸部、陰部、臀部，我說不要，他又要給我二千元、三千
元，我都不要，他說這已經是極限了，我還是不要，所以他也沒
給我錢」，於檢察官偵查中具結證稱：「當時被告……，他突然
就跑進我的房間，我跟我小學三年級妹妹一起睡，他從我的大腿
接近膝蓋開始一直往我的私處按過來，我就開始掙扎並把大腿夾
的很緊，他繼續按，並且手要伸到我的私處，我就翻不讓他碰，
他就碰我的臀部（第一次）」、「（九月中）我是趴著在睡覺，
他又進來，他手一直摸我屁股，摸了五分鐘，接著他的手伸進我
的上身把我內衣從後打開，手伸到我的前面摸我的胸部，摸了二
分鐘，我的手一直夾緊，他就重複這樣的情形五、六次，之後他
就回房間睡覺了（第二次）」、「（十月初）也是趴著睡覺，他
也是從大腿開始摸上來，也有摸我臀部，我就起來說很熱要去客
廳睡，結果他開始說要給我一千元，要我給他摸重要的部位，接
著他說要加到二千元、三千元，我沒有同意，他就說他沒有辦法
再加了，他就回房（第三次）」、「（九十五年十月中）當時我
趴著睡，他也是進來摸我的大腿及臀，並把我的褲子外褲及內褲
都拉下來，並用手去摸我的私處，並用舌頭舔我的屁股。然後我
就趕緊起身穿好褲子出去……（第四次）」、「還有一次，時間
是在九十五年十月底凌晨三點，也是在我房間趴著睡，他又進我
房間摸我的大腿一直摸到我的屁股，摸了兩分鐘之後就出去了（
第五次）」，於第一審法院除證稱第二次猥褻時並未包含撫摸伊
胸部，第四次猥褻時並未包含撫摸下體外，其餘均為相同之證述
。(三)被害人Ａ女為未滿十四歲之女子，有桃園縣政府警察局桃園
分局受理性侵害案件被害人真實姓名對照表附卷可憑。(四)所謂猥
褻，指客觀上足以刺激或滿足性慾，其內容可與性器官、性行為
及性文化之描繪與論述聯結，且須以引起普通一般人羞恥或厭惡
感而侵害性的道德感情，有礙於社會風化者而言。被害人Ａ女為
未滿十四歲之女子，撫摸Ａ女胸部、臀部或陰部，客觀上足以刺
激或滿足性慾，亦足以引起普通一般人羞恥或厭惡感而侵害性的
道德感情，有礙於社會風化，被告所為，自係屬猥褻行為，為其
論罪科刑之基礎；並說明(一)被告所辯：伊所為僅止於性騷擾程度
云云，係屬避就之詞，不足採信。(二)公訴意旨認被告第二次猥褻
時包含撫摸被害人Ａ女胸部，第四次猥褻時尚包含撫摸Ａ女下體
等情，核與事實不符等理由綦詳。又被告對於犯罪細節雖未完全
承認，但其於警詢、檢察官偵查、原審及第一審法院審理時，對
於案情有重要關係之撫摸被害人Ａ女大腿、胸部、臀部均已供認
不諱。是原判決於理由內論述「姑念『被告坦承犯行』…就被告
所犯五罪各處有期徒刑三年」，核與卷內資料並無不符，且係在
法定刑範圍內各處有期徒刑三年，亦無濫用權限情事，檢察官上
訴意旨不足據為第三審上訴之適法理由。再檢察官所起訴被告強
制猥褻被害人Ａ女五次之犯罪事實，並未包含九十五年八月間被
告替被害人Ａ女洗澡之情事，有起訴書可按。是被告上訴意旨(一)
所陳，殊非上訴第三審之適法理由。檢察官其餘上訴意旨所陳、
被告上訴意旨(二)、(三)、(四)、(五)、(六)所陳及其餘上訴意旨，係就原
審取捨證據、認定事實職權之行使及原判決理由已說明之事項，
徒憑自己之說詞，重為事實之爭執，顯與法律規定得為第三審上
訴理由之違法情形不相適合。應認檢察官及被告之上訴均違背法
律上之程式，予以駁回。
據上論結，應依刑事訴訟法第三百九十五條前段，判決如主文。
中    華    民    國  九十八  年   十二   月   十七   日
                      最高法院刑事第七庭
                          審判長法官  林  永  茂
                                法官  吳  昆  仁
                                法官  蘇  振  堂
                                法官  蕭  仰  歸
                                法官  林  立  華
      本件正本證明與原本無異
                                      書  記  官
中    華    民    國  九十八  年   十二   月  二十一  日
                                                     ｍ

司法院資訊處製作；財團法人民間司法改革基金會備份。
